【裁判字號】    90,交易,641
【裁判日期】    901023
【裁判案由】    公共危險
【裁判全文】
臺灣高雄地方法院刑事判決                          九十年度交易字第六四一號
    公  訴  人  臺灣高雄地方法院檢察署檢察官
    被      告  甲○○
右列被告因公共危險案件，經檢察官聲請簡易判決處刑（九十年度偵字第一二八八二
號），經本院高雄簡易庭認不宜以簡易判決處刑，簽准改用通常程序審理，本院判決
如左：
    主  文
甲○○服用酒類，不能安全駕駛動力交通工具而駕駛，處拘役肆拾日，如易科罰金，
以參佰元折算壹日，緩刑貳年。
    事  實
一、甲○○於民國九十年一月九日下午九時四十五分許，明知其飲酒後，已達於反應
    較慢、感覺減低、思考及個性行為均受影響改變，並影響控制與反應能力，而不
    能安全駕駛動力交通工具之狀態，仍貿然騎乘車牌號碼ＸＨＤ－七０六號重型機
    車（起訴書誤載為車牌號碼ＶＵＳ－六０二號機車）沿高雄市前鎮區○○○路由
    南往北方向行駛，行經中華五路九六九巷口時，適有行人乙○○○（起訴書誤載
    為乙○○○係騎乘車牌號碼ＷＥＨ－二０八號機車）由西向東欲穿越馬路，甲○
    ○因酒後反應減慢，見狀不及閃煞而撞擊該路人，致乙○○○受有頭部外傷併臉
    部及頭皮撕裂傷、多處肢體挫傷等傷害（過失傷害部分未據起訴），甲○○亦因
    之受傷經送醫救治，經警施以酒精濃度測試結果高達每公升零點六八毫克，始查
    悉上情。
二、案經高雄市政府警察局前鎮分局移送臺灣高雄地方法院檢察署檢察官偵查後聲請
    簡易判決處刑，經本院高雄簡易庭認不宜適用簡易程序，簽准改用通常程序審理
    。
    理  由
一、右揭犯罪事實，業據被告甲○○於警偵訊及本院審理時供承不諱，復有酒精濃度
    測試值表一份在卷可證。另被告因之肇事致被害人乙○○○受傷等情，亦據被害
    人乙○○○指述明確，經核與證人聶玉芬、石道顯證述情節相符，並有阮綜合醫
    院出具之診斷證明書乙紙在卷足憑。按酒精使用後對身體之影響，除對於自主神
    經系統亢奮與認知功能之暫時性缺損外，與駕駛能力有關者，主要為：(一)、對於
    移動景物之追蹤能力，(二)、經強光照射後恢復視力之能力，(三)、監視四周支柱之
    能力，此三種能力於夜間駕車時猶為重要，並因許多人飲酒後因無可自覺的生理
    反應，以致腦部功能已缺損而仍不自知故照常開車，此即為許多酒後駕車造成意
    外事故之主因之一。次按行為人飲酒後如其呼氣酒精濃度達於每公升零點二五毫
    克時，則有輕度協調功能降低之輕度中毒症狀，達於每公升零點五毫克時，即有
    反應較慢、感覺減低、影響駕駛之輕到中度之中毒症狀，如達於每公升零點七五
    毫克時，則會有思考改變、個性行為改變之輕到中度中毒症狀，此有行政院國軍
    退除役官兵輔導委員會台北榮民總醫院於八十八年八月五日（八八）北總內字第
    二六八六八號函告周知，且依醫學研究顯示，行為人飲酒後其呼氣中酒精濃度如
    已達於每公升零點四零毫克時，行為表現狀態有多話、感覺障礙，其肇事率為一
    般未飲酒者之六倍，達於零點五五毫克時，行為表現狀態有平衡感與障礙度升高
    ，其肇事率為一般未飲酒者之十倍。本件被告甲○○經警施以酒精濃度測試結果
    高達每公升零點六八毫克，已如前述，佐以被告酒後騎乘機車因之肇事之客觀情
    狀，足認被告案發當時已因服用酒類導致其反應變慢、感覺減低、思考及個性行
    為亦均受影響而改變，並影響控制與反應能力，已達於不能安全駕駛動力交通工
    具之程度，至堪認定。本件事證明確，被告犯行堪以認定。
三、核被告所為，係犯刑法第一百八十五條之三之服用酒類，不能安全駕駛動力交通
    工具而駕駛罪。爰審酌酒精成分對人之意識能力具有不良影響，超量飲酒後會導
    致對週遭事務之辨識及反應能力較平常狀況薄弱，因而酒後駕車在道路上行駛，
    對一般往來之公眾及駕駛人自身皆具有高度危險性，被告明知上情，竟漠視自己
    安危，更枉顧公眾行之安全，於服用酒類後，已處於不能安全駕駛動力交通工具
    之狀態下，猶駕駛車輛並因之與他車輛發生車禍，及犯後坦言犯行，態度良好意
    等一切情狀，量處如主文所示之刑，並諭知易科罰金之折算標準（按刑法第四十
    一條業於九十年一月十日修正公布，同年一月十二日生效，其修正後第一項規定
    為：「犯最重本刑為五年以下有期徒刑之刑之罪，而受六個月以下有期徒刑或拘
    役之宣告者，因身體、教育、職業、家庭之關係或其他正當事由，執行顯有困難
    者，得以一元以上三元以下折算一日，易科罰金。但確因不執行所宣告之刑，難
    收矯正之效，或難以維持法秩序者，不在此限。」，足見其得宣告易科罰金之範
    圍，較修正前之舊法為廣，是依刑法第二條第一項前段規定，本件自應適用裁判
    時之法律即修正後之刑法第四十一條第一項規定宣告易科罰金之折算標準，併此
    敘明）。又被告前未曾受有期徒刑以上刑之宣告，有臺灣高等法院被告全國前案
    紀錄表在卷為憑，因一時失慮，偶罹刑典，事後已坦承犯行，深具悔意，經此刑
    之宣告後，應知警惕而無再犯之虞，本院因認暫不執行其刑為當，爰併予宣告緩
    刑二年，用啟自新。
據上論斷，應依刑事訴訟法第二百九十九條第一項前段，刑法第一百八十五條之三、
第四十一第第一項、第七十四條第一款，罰金罰鍰提高標準條例第二條，判決如主文
。
中      華      民      國      九十      年      十    月    二十三    日
                                          臺灣高雄地方法院刑事第二庭
                                              法  官    黃三友
右正本證明與原本無異。
如不服本判決，應於判決送達後十日內，向本院提出上訴狀。
                                              書記官    林介欽
中      華      民      國      九十      年      十    月    二十六    日
附錄：
本判決論罪法條全文
刑法第一百八十五條之三
服用毒品、麻醉藥品、酒類或其他相類之物，不能安全駕駛動力交通工具而駕駛者，
處一年以下有期徒刑、拘役或三萬元以下罰金。


司法院資訊處製作；財團法人民間司法改革基金會備份。
